最高法院刑事判決　　　　　　　　　　　　　　　八十六年度台上字第二五五九號
　　上訴人　台灣高等法院台南分院檢察署檢察官
　　被　告　甲○○
右上訴人因被告殺人案件，不服台灣高等法院台南分院中華民國八十五年一月三十日
第二審更審判決（八十四年度重上更(五)字第四五○號，起訴案號：台灣台南地方法院
檢察署七十九年度偵字第三五一四號），提起上訴，本院判決如左：
    主  文
上訴駁回。
    理  由
按刑事訴訟法第三百七十七條規定，上訴於第三審法院，非以判決違背法令為理由，
不得為之。是提起第三審上訴，應以原判決違背法令為理由，係屬法定要件。如果上
訴理由書狀並未依據卷內訴訟資料，具體指摘原判決不適用何種法則或如何適用不當
，或所指摘原判決違法情事，顯與法律規定得為第三審上訴理由之違法情形，不相適
合時，均應認其上訴為違背法律上之程式，予以駁回。
本件檢察官上訴意旨略謂：(一)、原判決依據台灣高等法院檢察署法醫中心鑑定書之鑑
定結果，判斷死者謝金山係「因驚嚇引起心臟急速停止而死亡」之可能性最高，又依
該鑑定書所載：如謝金山係頸部受壓，其頸部皮膚應有因掙脫受壓而抵抗之指甲痕或
加害者之指甲痕（倘無抵抗能力時，不在此限），但謝金山之頸部並未留下指甲痕，
因而認為謝金山是否頸部受壓勒窒息死亡，殊為可疑。然依經驗法則，當謝金山受壓
勒時，定生驚嚇，又因謝金山本人之特殊病情，會引起心臟急速停止而難如一般人之
反抗，頸部當然不會留下指甲痕。故原判決一則以一般正常人之反抗情形，認定謝金
山可能未被壓勒，再則以謝金山之特殊病情，認不排除係因驚嚇引起心臟急速停止死
亡，有認定事實與理由矛盾之違法。(二)、原判決既認被告甲○○於案發當天有以電話
騷擾恐嚇謝金山，又認謝金山生前患有心跳過慢症狀，不排除係因驚嚇引起心臟急速
停止死亡。則謝金山之死亡，與被告之騷擾恐嚇行為間，有無相當因果關係﹖原審未
詳加調查，有未依職權詳加調查之違法。(三)、原判決憑望明派出所初步調查報告所載
：「客廳內之擺設並無凌亂翻倒及地氈整齊，無打鬥跡象」及謝金山之妻謝卓甚提出
書面意見所稱：「以我先生之強壯體格，不可能以甲○○（被告）之體格，將我先生
勒死」，認依經驗法則，被告實不可能赤手空拳單獨在短短數分鐘內即將謝金山勒斃
而不露痕跡。然既認謝金山患有心跳過慢症，自異於常人，更非體格強壯之人，且其
家中係四腳支柱之低矮沙發椅，根本無歪倒可能，倘空間足，現場未必紊亂，被告
亦得於離去時回復原狀。原判決有認定事實與證據不合之違法。(四)、原判決以謝金山
究係被勒死抑係被壓死，法醫師之證述前後兩歧，不足採為判決之依據。但不論係勒
死或壓死，皆足以證明係外力所致死亡，於判決結果並無影響。如謝金山係遭壓死，
何以被告不負刑責﹖原判決並未詳述其理由，有判決不載理由之違法云云。
惟查本件被告係被訴基於殺人之犯意，於民國七十九年六月二日下午一時三十分許，
駕車停在謝金山住宅外，乘謝金山單獨在家時，在謝宅客廳，以雙手壓勒謝金山頸部
窒息死亡，犯有刑法第二百七十一條第一項之殺人罪嫌。原審本次更審時，除針對檢
察官起訴書所列舉之不利於被告之證據資料加以調查外，更基於事實審採證認事之正
當行使職權，就與待證事實有重要關係之證據，逐一予以調查後，得其心證，認被告
否認殺人犯行之辯解為可採信，查無證據足資證明謝金山之死亡係遭被告壓勒頸部所
致，此部分之犯罪不能證明，因於原判決內，將第一審判決論處被告殺人（累犯）罪
刑（處有期徒刑十二年）部分予以撤銷，改判諭知被告被訴殺人部分無罪，並已於理
由欄內，逐一詳述其得心證之理由，從形式上觀察，顯無所謂認定事實與證據不合之
違法情事。復查證據之取捨及其證明力如何，本即屬於事實審法院自由判斷之職權，
故各鑑定意見有所出入時，事實審採納孰一之鑑定結果，自得依據經驗及論理法則，
本於職權予以判斷。原判決於理由欄五－(1)內，已說明謝金山之閉鎖骨骨折，不排除
係證人羅新海以雙手重疊按其心臟施以急救時，因情急用力過猛，壓及鎖骨所致，受
命檢驗屍體之法醫師伊玉亮在驗斷書上所載「推定外呼吸道被壓引起」及其依鑑定證
人身分迭次所供：「被勒死」或「被壓死」之死亡原因，因前後歧異，顯見其對謝金
山死亡原因之鑑驗判斷並無自信，不足採為判決之基礎；而另由台灣高等法院檢察署
法醫中心鑑定結果，依鑑定書所載，認謝金山頸部未留有一般因受壓而抵抗之指甲痕
，並評論法醫師伊玉亮記載之驗斷書結論，「頗似算命式結論，不可採信」，判斷謝
金山因驚嚇引起心臟急速停止死亡之可能性最高；原審乃依職權判斷，採納該鑑定書
之意見。原判決復在理由欄五－(8)內，依卷附之高雄醫學院附設中和紀念醫院醫師張
肇松之書面報告，說明謝金山生前在該醫院以心電圖檢查時，發現有心跳過慢（曾低
至每分鐘四十八次）症狀，而心跳過慢乃引起「突然暈厥」之常見原因，謝金山可能
「因心跳過慢而發生突然暈倒」，原判決因而判斷謝金山之心跳過慢症狀，至案發時
，已近四年，逐漸惡化，加以案發當日上午，曾遭被告以電話騷擾，自可能因畏懼驚
嚇引起心臟急速停止死亡，益徵上開法醫中心之鑑定結果，為可採信。前後理由之
述，皆在說明不能證明係被告所為，要無上訴意旨所謂判決理由矛盾之情形存在。又
原判決於理由欄五－(2)所述被告不可能赤手空拳單獨在短短數分鐘內將謝金山勒斃而
不露痕跡，亦在印證被告被訴殺人犯罪不能證明而已。原判決並未認定被告曾停車進
入謝金山住宅，更未認定被告有「勒死」或「壓死」謝金山之犯行。上訴意旨亦未依
據卷證資料，表明被告確有進入謝宅勒壓謝金山，且於離去時，將歪倒現場回復原狀
等情。則上訴意旨所謂原判決認定事實與證據不合，及未詳述謝金山如遭壓死，被告
何以不負刑責之理由各節，均屬非依原判決及卷證資料執為指摘，自非適法之第三審
上訴理由。末查台灣高等法院檢察署檢察官原係以被告萌殺人之犯意，於七十九年六
月二日下午一時三十分許，駕車停在謝金山住宅外，進入謝宅客廳以雙手壓勒謝金山
頸部窒息死亡之殺人罪嫌，提起公訴（被告另恐嚇其妻溫陳阿嬌，危害溫陳阿嬌安全
部分，業經原審八十年度上訴字第一一八號判決論處罪刑確定），並未起訴被告以電
話恐嚇謝金山之犯行（刑法第三百零五條之恐嚇危害安全罪，亦無處罰致死之加重結
果犯），原審就顯與待證事實無涉之事項，未為無益之調查，自無違法之可言。依上
開說明，上訴意旨殊不足以辨明原判決已具備違背法令而得上訴第三審之形式要件，
應認其上訴為違背法律上之程式，予以駁回。
據上論結，應依刑事訴訟法第三百九十五條前段，判決如主文。
中      華      民      國    八十六    年      五      月      二      日
                              最高法院刑事第二庭
                                  審判長法官  施  文  仁
                                        法官  陳  炳  煌
                                        法官  張  淳  淙
                                        法官  洪  文  章
                                        法官  林  錦  芳
      右正本證明與原本無異
                                              書  記  官
中      華      民      國    八十六    年      五      月      八      日
